【裁判字號】    98,上訴,1883
【裁判日期】    981030
【裁判案由】    違反槍砲彈藥刀械管制條例
【裁判全文】
臺灣高等法院臺中分院刑事判決        98年度上訴字第1883號
上  訴  人  臺灣臺中地方法院檢察署檢察官
被      告  甲○○
                    （另案在臺灣臺中監獄執行中）
指定辯護人  本院公設辯護人王金陵
上列上訴人因被告違反槍砲彈藥刀械管制條例案件，不服臺灣臺
中地方法院98年度訴字第290號中華民國98年7月10日第一審判決
（起訴案號：臺灣臺中地方法院檢察署97年度偵字第1134號），
提起上訴，本院判決如下：
    主  文
上訴駁回。
    理  由
一、公訴意旨略以：被告甲○○明知具有殺傷力之槍砲、彈藥屬
    管制之違禁物品，非經許可，不得持有，竟仍未經許可而持
    有具殺傷力之短槍2把、子彈1顆，並放置在投宿之皇春賓館
    605號房間之梳妝台抽屜內。嗣於民國96年12月7日17時許（
    應為23時20分許），為警在臺中縣清水鎮○○路147 號之皇
    春賓館前停車場，發覺甲○○前所竊取之車牌號碼 1159-HU
    號之贓車（被告甲○○所涉竊盜犯行，業經原審判刑確定）
    ，隨於皇春賓館之605 號房起出上述槍、彈。因認被告甲○○涉有槍砲彈藥刀械管制條例第8條第4項之未經許可，持有
    可發射子彈具有殺傷力之改造手槍，及第12條第4 項之未經
    許可，持有子彈等罪嫌。
二、按犯罪事實應依證據認定之，無證據不得認定犯罪事實；又
    不能證明被告犯罪者，應諭知無罪之判決；刑事訴訟法第15
    4 條第2 項、第301 條第1 項分別定有明文。又犯罪事實之
    認定，應憑真實之證據，倘證據是否真實尚欠明確，自難以
    擬制推測之方法，為其判斷之基礎；而認定犯罪事實之證據
    係指足以認定被告確有犯罪行為之積極證據而言，該項證據
    自須適合於被告犯罪事實之認定，始得採為斷罪資料，最高
    法院29年上字第3105號、53年台上字第656 號判例意旨足資
    參照。且刑事訴訟上證明之資料，無論其為直接或間接證據
    ，均須達於通常一般之人均不致有所懷疑，而得確信其為真
    實之程度，始得據為有罪之認定，若其關於被告是否犯罪之
    證明未能達此程度，而有合理懷疑之存在，致使無從形成有
    罪之確信，根據「罪證有疑，利於被告」之證據法則，即不
    得遽為不利被告之認定，亦有最高法院76年台上字第4986號
    判例可稽。次按共同被告具有共犯關係者，雖其證據資料大
    體上具有共通性，共犯所為不利於己之陳述，固得採為其他
    共犯犯罪之證據，然為保障其他共犯之利益，該共犯所為不
    利於己之陳述，須無瑕疵可指，且仍應調查其他必要之證據
    ，以察其是否與事實相符，不得專憑該項陳述作為其他共犯
    之犯罪事實之認定，即尚須以補強證據予以佐證，不可籠統
    為同一之觀察；且共同被告間若具有對同性之關係，如毒品
    交易之買賣雙方，為避免其嫁禍他人而虛偽陳述，尤應有足
    以令人確信其陳述為真實之補強證據，始能據以為論罪之依
    據，最高法院94年度台上字第4405號判決意旨可資參照。
三、公訴意旨認定被告甲○○違反槍砲彈藥刀械管制條例第8第4
    項、第12條第4項等罪嫌，無非係以：(1))證人己○○、戊○○之證述，證明上開皇春賓館605號房間於96年12月7日當天
    係由被告所支配並使用之事實；(2)扣案之改造手槍2 支、非
    制式子彈1 顆，經內政部警政署刑事警察局鑑驗結果，係屬
    槍砲彈藥刀械管制條例列管之槍砲、彈藥，有內政部警政署
    刑事警察局97年1月22日刑鑑字第0970001555 號槍彈鑑定書
    及照片等，資為其主要論據。訊據被告甲○○堅決否認涉犯
    上述犯行，辯稱：警方於皇春賓館605 室查扣的手槍及子彈
    不是伊的，伊並不知道皇春賓館605 室梳妝台抽屜內有扣案
    之槍、彈之存在等語。
四、證據能力部分：
    按傳聞法則之重要理論依據，在於傳聞證據未經當事人之反
    對詰問予以核實，乃予排斥，惟若當事人已放棄對原供述人
    之反對詰問權，於法院審判時表明同意該等傳聞證據可作為
    證據，基於證據資料愈豐富，愈有助於真實發現之理念，並
    貫徹刑事訴訟法修法加重當事人進行主義之精神，確認當事
    人對於證據能力有處分權之制度，傳聞證據經當事人同意做
    為證據，法院認為適當者，亦得為證據。另當事人於調查證
    據時，對於傳聞證據表示「沒有意見」，而未於言詞辯論終
    結前聲明異議，應視為已有將該等傳聞證據採為證據之同意
    ，此刑事訴訟法第159條之5定有明文。本案檢察官、被告甲○○及辯護人於本院審理程序中已表示對卷內人證、書證、
    物證之證據能力均無意見，法院審理時，被告及辯護人對被
    告以外之人於審判外之陳述之證據能力並未表示意見，迄本
    院言詞辯論終結前，檢察官、被告及辯護人亦未爭執本案證
    據之證據能力，依刑事訴訟法第159條之5第2 項之規定，應
    視為檢察官、被告及辯護人已同意本案相關之傳聞證據均可
    做為證據，本院斟酌本案卷內之證據並非非法取得，亦無證
    明力明顯過低之情形，且經本院於審判期日依法進行證據之
    調查、辯論，被告於訴訟上之程序權，已受保障，前揭各該
    證據，均得採為證據。
五、經查：
  (一)警方於96年12月8日凌晨1時許，在前開皇春賓館之605 室執
    行搜索，而扣得手槍2支及子彈2顆等事實，有臺中縣警察局
    清水分局之搜索扣押筆錄、扣押物品目錄表等各1 件、刑案
    現場照片5張及現場測繪圖1紙附卷可憑（見警卷第43-45、4
    7、52-54、70頁）。又扣案之槍、彈經送內政部警政署刑事
    警察局鑑驗之結果，認：「一送鑑手槍貳枝，鑑定情形如下
    ：(一)壹枝（槍枝管制編號00000000000 ），認係改造手槍，
    由仿BERETTA廠92FS 型半自動手槍製造之槍枝，換裝土造金
    屬滑套及槍管而成，擊發功能正常，可供擊發適用子彈使用
    ，認具殺傷力。(二)壹枝（槍枝管制編號00000000000 ），認
    係改造手槍，由仿BERETTA廠84FS 型半自動手槍製造之槍枝
    ，換裝土造金屬槍管而成，擊發功能正常，可供擊發適用子
    彈使用，認具殺傷力。二送鑑子彈貳顆，鑑定情形如下：(一)
    壹顆，認係非制式子彈，由金屬彈殼組合直徑8.7mm 金屬彈
    頭而成，經試射，可擊發，認具殺傷力。(二)壹顆，認係非制
    式子彈，由金屬彈殼組合直徑7.9mm 金屬彈頭而成，經試射
    ，可擊發，惟發射動能不足，認不具殺傷力。」等情，有該
    局97年1月22日刑鑑字第0970001555號槍彈鑑定書1份附卷可
    參（見偵查卷第21-25 頁）。是本件扣案之槍彈具殺傷力無
    訛。然查，本件扣案之槍彈是否確實為被告所非法持有，為
    被告被訴違反槍砲彈藥刀械管制條例之主要爭點。
  (二)被告始終否認扣案之槍彈係其所持有，則本件已乏被告之自
    白，公訴人雖舉己○○為證，而證人己○○於原審98年6月3
    日審理時具結證稱：「甲○○當時在605 號房時，丁○○、
    戊○○都在場，甲○○有拿槍出來，可是有沒有子彈我不知
    道，我沒有看到子彈。（你在查獲當天之前，有無看過甲○○拿過槍？）也有，以前有看過甲○○拿過槍，但是真槍或
    假槍我不知道。‧‧‧（你剛陳述甲○○在房內有將槍拿出
    來，是何時？）是我們在房間嗑藥後才拿出來的，隔多久時
    間我不曉得。（當時甲○○從何處將槍拿出來？）我那時在
    嗑藥不知道從何處拿出來，我只能確認甲○○有將槍拿出來
    。（如何確認甲○○有將槍拿出來？）那時我應該有碰過那
    2 把槍。‧‧（甲○○將槍拿出時，房間有誰？）戊○○及
    丁○○都有在場。‧‧‧（甲○○拿完槍後，槍拿到何處放
    ？）他拿出槍後，本來是叫我拿去放，我就隨手把槍放在賓
    館梳妝台的抽屜內。」（原審卷第133-134 頁），然證人己○○前於96年12月8 日警詢時係陳述：「（扣案之上開物品
    《指槍彈》為何人所有？）甲○○。（你如何得知上述物品
    為甲○○所有？）戊○○、丁○○都在場並都說不是她們的
    ，不是甲○○所有，不然還有誰的。‧‧‧（你有無看見甲○○把玩這兩支槍枝？）沒有。（甲○○有無告知你他擁有
    槍枝？）有。」（見警卷第17頁），而推測槍彈應係被告所
    有，然此與其於原審為證時直言目睹被告拿出槍枝之情節，
    並不相符，是否可信，已非無疑。況證人戊○○於96年12月
    8日警詢時稱：「改造槍枝2把、改造子彈2 發我不知道何人
    所有。」等語（警詢卷第27頁）、於原審98年6月3日審理時
    具結證稱：「（你是否知道那槍枝是誰的？）不知道。‧‧
    （你們96年12月7 日在皇春賓館聊天的過程中，有無提及槍
    枝或子彈？）沒有。」等語（原審卷第122頁反面-123 頁）
    ，證人丁○○於96年12月8 日警詢時稱：「（警方在96年12
    月8日1 時30分許，協同戊○○前往皇春賓館605號你們所住
    宿之房間當場在梳妝台抽屜內查獲槍枝2把、子彈2顆，你是
    否知道何人所有？）我不知道。」等語（警詢卷第22頁），
    核均與己○○所述被告將槍拿出來時，戊○○及丁○○均在
    場之情不相符，而衡以證人戊○○、丁○○所述前後大致相
    符，應以其等所述為可採。再者，依證人己○○所述被告係
    自皇春賓館2樓逃走（原審卷第132頁反面），然依證人戊○○、陳儀所述，案發前其等已退房，且被告先行離開賓館，
    證人己○○所述亦有所出入，尚難遽信。又查具殺傷力之槍
    枝價昂物稀，取得不易，在我國屬違禁物，非法持有或寄藏
    具殺傷力之槍枝，乃違反槍砲彈藥刀械管制條例第8條第4項
    之規定，為政府積極查緝、法定刑為3 年以上10年以下之有
    期徒刑之重罪，行為人為免遭查緝，理當將槍枝置於隱密處
    所妥善收藏保管，被告未將槍枝置於較為隱密之背包內，豈
    能可能毫無目的將槍枝取出交己○○放置於賓館梳妝台之抽
    屜內之理。是證人己○○上開所述，既有諸多疑慮之處，即
    難據為不利於被告之認定。
  (三)再者，證人即承辦警員丙○○於原審審理時結證稱：警方當
    天因執行巡邏勤務而發現前述贓車，嗣當場查獲己○○、戊○○、丁○○等3 人，先帶回派出所問話，後因皇春旅館人
    員打電話告知警方將要清理房間，問可不可以動，警方才再
    回到旅館房間去看，始查獲前開槍、彈等語（原審卷第87頁
    背面-89 頁）。另警員乙○○亦於原審具結證稱：警方查獲
    己○○、戊○○及丁○○等3 人後，是先帶回派出所，再回
    去賓館605 室擴大搜索，而於進入該房後，在右邊床後一張
    桌子之抽屜內扣得前述槍、彈等語（原審卷第91-92 頁）。
    故警方並非於查獲己○○等3 人時，即立刻實施附帶搜索；
    且經核對前開己○○等人為警查獲之時間，及警方至605 室
    再搜索之時間，足見警方於將己○○等人帶回派出所後，至
    折返皇春賓館扣得前述槍彈時止，應已歷經約1 小時之久。
    在此約1小時之時間內，是否絕對無人進出皇春賓館之605號
    房，案內並無適合之證據資料可以憑斷，若捨此不論，逕為
    不利被告之認定，實嫌速斷。
  (四)此外，經原審將扣案之槍枝2支及子彈彈殼2顆送請內政部警
    政署刑事警察局鑑驗，經該局以指紋特徵點比對法、氰丙烯
    酸酯法處理結果，均未發現可資比對指紋，此有該局98年 3
    月3日刑紋字第0980027610號鑑驗書1份附卷可稽（原審卷第
    64頁），仍舊無法釐清證人己○○於原審所言是否屬實。
  (五)綜上所述，證人己○○於原審所言之證詞，尚待推敲，然經
    調查其他相關事證後，又乏適合之佐證憑定其證詞為真，自
    不得僅憑共犯己○○上開自白，遽認被告確有公訴人所指之
    犯行。此外，復查無其他積極證據足資證明被告確有公訴人
    所指前揭犯行，本件犯罪尚屬不能證明，自應諭知被告無罪
    之判決。
六、原審因而以不能證明被告違反槍砲彈藥刀械管制條例之犯行
    ，而為被告無罪之諭知，其認事用法，俱無違誤。檢察官上
    訴意旨仍執陳詞，指摘原判決不當，求為有罪之判決，並無
    確切事證以實其說，按檢察官應善盡實質舉證責任，說服法
    院形成心證，若無法舉證說服法院形成有罪心證，即應依無
    罪推定原則，作有利被告之認定，參酌最高法院91年度台上
    字第5846號判決意旨：「法院固得依職權調查證據，但並無
    蒐集證據之義務。蒐集證據乃檢察官或自訴人之職責，事實
    審法院應以調查證據為其主要職責，其調查之範圍，亦以審
    判中所存在之一切證據為限，案內不存在之證據，即不得責
    令法院為發現真實，應依職權從各方面蒐集證據。」，本件
    上訴為無理由，應予駁回。
據上論斷，應依刑事訴訟法第368條，判決如主文。
本案經檢察官許睦評到庭執行職務。
中    華    民    國    98    年    10    月    30    日
            刑事第五庭  審判長法  官  趙  春  碧
                              法  官  賴  恭  利
                              法  官  何  秀  燕
以上正本證明與原本無異。
如不服本判決應於收受送達後十日內向本院提出上訴書狀，其未
敘述上訴理由者，並得於提起上訴後十日內向本院補提理由書（
均須按他造當事人之人數附繕本）「切勿逕送上級法院」。
                              書記官  郭  振  祥
中    華    民    國    98    年    10    月    30    日


司法院資訊處製作；財團法人民間司法改革基金會備份。
